【裁判字號】    99,重抗,46
【裁判日期】    991215
【裁判案由】    假處分
【裁判全文】
臺灣高等法院臺南分院民事裁定  99年度重抗字第46號
抗  告  人
即 聲 請人  王絜欐
            王俊郎
上列抗告人與相對人金成豐營造股份有限公司、施慶宗、鄭淑娟
、陳勝利間聲請假處分事件，對於中華民國99年7月14日臺灣臺
南地方法院99年度全字第21號裁定提起抗告，本院裁定如下：
    主  文
抗告駁回。
抗告訴訟費用新台幣壹仟元由抗告人共同負擔。
    理  由
一、抗告意旨略以：
  (一)原審酌定之擔保金新台幣（以下同）5百餘萬元過高，蓋相
    對人金成豐營造股份有限公司（下稱金成豐公司）已停止營
    業，又有欠款債務5,296萬元本息，遠高於仍在訴訟中尚未
    取得之國立臺灣大學醫學院附設醫院北護分院（下稱台大北
    護分院）間之債權金額四千餘萬元，且相對人施慶宗、鄭淑
    娟、陳勝利並無持有金成豐公司任何股份，非公司盈虧承擔
    之人，故不會影響相對人權利，請准將酌定之擔保金降至數
    十萬元為適當。
  (二)抗告人王絜欐，早於本件聲請前即向法務部行政執行署高雄
    行政執行處函報其自99年1月20日以後，已非金成豐公司負
    責人，乃為據實陳報之情形，而本件聲請假處分，係為了恢
    復原始其為董事長資格之狀態，與其據實陳報金成豐公司之
    負責人真實狀況並無扞格之處，原裁定認抗告人王絜欐一方
    面對外否認與金成豐公司之關係，一方面則積極主張仍屬金
    成豐公司之董事長，擇其有利部分為主張情形，認為抗告人
    王絜欐並無定暫時狀態之必要，尚有違誤，請准予廢棄，准
    抗告人王絜欐所請等語。
二、按當事人於爭執之法律關係聲請為定暫時狀態之處分。依民
    事訴訟法第538條第1項規定，須為防止發生重大之損害或避
    免急迫之危險或有其他相類之情形而有必要時，始得為之。
    又除別有規定外，關於假處分之規定，於定暫時狀態之處分
    準用。民事訴訟法第538條之4有明文。又所謂「有定暫時狀
    態之必要者」，係指因防止發生重大損害；避免急迫危險或
    其他相類情事，有就爭執之法律關係，定暫時狀態之必要而
    言。此必要之情事即為假處分之原因，苟由聲請假處分之人
    提出相當證據以釋明其存在，即有就爭執之法律關係定暫時
    狀態之必要。次按法院定擔保金額而為准許假處分之裁定者
    ，該項擔保係備供債務人因假處分所受損害之賠償，其數額
    應依標的物受假處分後，債務人不能利用或處分該標的物所
    受之損害額，或因供擔保所受之損害額定之，非以標的物之
    價值為依據。且法院就債務人因假扣押或假處分所受損害，
    命債權人預供擔保者，其金額之多寡應如何認為相當，原屬
    於法院職權裁量之範圍，非當事人所可任意指摘（最高法院
    63年台抗字第142號、48年台抗字第18號判例參照）。
三、經查：
  (一)本件抗告意旨有關原審酌定之定暫時狀態擔保金額是否過高
    部分：
    經查，本件因定暫時狀態之系爭法律關係，即金成豐公司股
    東臨時會業於98年12月7日分別改選相對人施慶宗、鄭淑娟
    、陳勝利為董事、監察人，是否生效？涉及限制金成豐公司
    董、監事職權之行使，進而影響公司之經營，自應以公司目
    前可得供經營者支配之整體資產為計算本件擔保金之基準。
    至於單一、特定之應收債權或應付債務，均屬上開整體資產
    之一環，不能單獨以該筆數額為計算標率。準此，本件聲請
    關於擔保金之酌定，不應以單一、特定之應收帳款即相對人
    金成豐公司與臺大北護分院間工程爭議事件所得取得之款項
    為計算擔保金之基準。又相對人金成豐公司98年度營收雖屬
    虧損狀態，惟公司資產淨值總額仍達26,243,435元，有金成
    豐公司98年度營利事業所得稅結算申報書(損益及稅額計算
    表)、資產負債表在卷可憑（見原審卷第83、84頁），原審
    依此以上開資產淨值總額，並按法定利率5%計算，暨參考目
    前各審級辦案期限，預估本件本案訴訟期間為4年4個月，及
    斟酌相對人可能遭受之損害、聲請人王俊郎釋明之程度及其
    他一切情形，而酌定本件之擔保金額為568萬元（計算式：
    26,243, 435×5%×4又4/12≒568萬），尚無不當。抗告意
    旨有關上開擔保金額之指摘，屬於法院職權裁量範圍，依上
    說明，已屬無據。況抗告意旨將金成豐公司之特定欠款或債
    權，據為該公司全部資產，並據而主張應減低擔保金額，已
    失公允；且本件爭執涉及金成豐公司經營權之行使，與經營
    人中是否持有股份無涉，是抗告意旨此部分所據以降低酌定
    擔保金額之理由，均無足採。
  (二)次查，關於抗告人王絜欐向法務部行政執行處高雄行政執行
    處函報其自99年1月20日以後，已非金成豐公司之負責人，
    並請該行政執行處另行通知現任之負責人乙情，有該函附卷
    可稽（見原審卷第59頁），抗告人王絜欐經原審就上開事實
    通知其表示意見時，亦未為反對之陳述，足見王絜欐對外並
    不否認其已非金成豐公司之負責人，已難認有何「因防止發
    生重大損害、避免急迫危險或其他相類情事，有就爭執之法
    律關係，定暫時狀態之『必要』」之情形，況本件抗告意旨
    亦不否認相對人金成豐公司目前之負責人，依上說明，抗告
    人就爭執之法律關係有應定暫時狀態之必要原因，仍未見抗
    告人提出，並予釋明，抗告人徒欲以本件聲請假處分，恢復
    原始其為董事長資格之狀態云云，並非有據，而無定暫時狀
    態之必要，原審因此駁回抗告人王絮欐之聲請，亦無不合，
    此部分抗告意旨，亦無可採。
  (三)綜上所述，原審法院就本件聲請所酌定之預供擔保金額，與
    駁回抗告人王絜欐之聲請，經核均無不合。抗告意旨仍執前
    詞指摘原裁定不當，求予廢棄改判，為無理由。
據上論結，本件抗告為無理由，依民事訴訟法第495條之1第1項
、第449條第1項、第95條、第78條、第85條第1項前段，裁定如
主文。
中    華    民    國    99    年    12    月    15    日
                  民事第二庭    審判長法  官  陳光秀
                                      法  官  李文賢
                                      法  官  莊俊華
上為正本係照原本作成。
本裁定除以適用法規顯有錯誤為理由外，不得再抗告。如提出再
抗告，應於收受送達後10日內委任律師為代理人向本院提出再抗
告狀（須附繕本），並繳納再抗告費新台幣1千元。
中    華    民    國    99    年    12    月    15    日
                                      書記官  吳銘添
【附註】
民事訴訟法第495條之1第2項準用同法第466條之1第1、2項規定
：
(1)對於第二審判決上訴，上訴人應委任律師為訴訟代理人。但上
  訴人或其法定代理人具有律師資格者，不在此限。
(2)上訴人之配偶、三親等內之血親、二親等內之姻親，或上訴人
  為法人、中央或地方機關時，其所屬專任人員具有律師資格並
  經法院認為適當者，亦得為第三審訴訟代理人。
民事訴訟法第466條之2第1項：
  上訴人無資力委任訴訟代理人者，得依訴訟救助之規定，聲請
  第三審法院為之選任律師為其訴訟代理人。

司法院資訊處製作；財團法人民間司法改革基金會備份。
